臺灣彰化地方法院交通事件裁定　　　　 94年度交聲字第459號
原處分機關　交通部公路總局臺中區監理所彰化監理站
異　議　人
即受處分人　甲○○
上列受處分人因違反道路交通管理處罰條例案件，對於交通部公
路總局臺中區監理所彰化監理站民國94年8月12日所為之處分（
彰監四字第裁64─Z00000000號裁決書），聲明異議，本院裁定
如下：
    主  文
原處分撤銷。
甲○○汽車行駛於高速公路，而不遵管制之規定，處罰鍰新臺幣
參仟元，並記違規點數壹點。
    理  由
一、本件原處分機關係以異議人即受處分人甲○○駕駛車號021-
    AC號之營業大客車，於民國94年4月23日下午2時30分許，行
    經國道1號高速公路南向126公里200公尺處時，有「變換車
    道不當，致擦撞車號BC-1577號自用小客車而肇事，幸無人
    傷亡」之舉發違規事實。乃依道路交通管理處罰條例第33條
    第1項之規定，裁決：「 (一)罰鍰新台幣參仟元整，並依第
    63條之規定記違規點數1點。罰鍰限於94年9月11日前繳納。
    (二)上開罰鍰逾期不繳送之處分：(1)自94年9月12日起易處
    吊扣駕駛執照3個月，並限於94年9月26日前繳送。(2)94年9
    月26日前未繳送駕駛執照者，自94年9月27日起易處吊銷，
    並逕行註銷駕駛執照。(3)駕駛執照吊 (註)銷後，自94年9
    月27日起1年內不得重新考領駕駛執照。」。
二、異議人則以：伊於案發時、地，係正常行駛於中線車道上，
    時速約95公里，待正常行駛約1公里時，竟遭車號BC-1 577
    號自用小客車自後追撞，當時因情況緊急，為防後方車輛再
    度追撞，並考量車上乘客安全，乃減速慢行將車輛移往路肩
    停靠，並即通報國道公路警察局第二警察隊造橋分隊。詎警
    員竟開單告發，且記載違規事實為「佔用中線車道行駛」，
    經伊表示伊係正常行駛中突遭撞擊，伊並未佔用中線行駛後
    ，警員即更改違規事實為「變換車道不當致擦撞乙部BC-157
    7 號自用小客車而肇事」。惟伊並未有變換車道不當以致擦
    撞後車肇事之違規事實，且後車即車號BC-1577 號車右側方
    向燈及右前葉子板並無破損，受損部位反而為水箱護蓋 (上
    有伊所駕車號021-AC號車輛之排氣管痕跡)、 引擎蓋及右前
    大燈等，則伊所駕前車如何能擦撞造成該車此番車損？是以
    本件實係後車未保持行車安全距離、超速、且超車不當而追
    撞伊所駕前車等語為由，聲明異議。
三、(一)按高速公路交通管制規則第11條明文規定：汽車在行駛
        途中，不得驟然或任意換車道，如欲超越前車或變換車
        道時，應先顯示方向燈告知前後車輛，並保持安全距離
        及間隔，方得超越或變換車道。
    (二)又汽車行駛於高速公路，而不遵管制之規定者，處汽車
        駕駛人新臺幣3千元以上6千元以下罰鍰，道路交通管理
        處罰條例第33條第1項定有明文。
    (三)再按，汽車駕駛人有第33條情形之一者，記違規點數1
        點，道路交通處罰條例第63條第1項第1款亦載有明文。
四、經查：
    (一)異議人所駕車號021-AC號之營業大客車車損部位係在左
        後車尾底部，有該車之車損照片附卷可查。而後車即車
        號BC -1577號自用小客車受損部位則自右側車頭大燈起
        之車頭、引擎蓋，且後車之右前車頭受損較左前車頭嚴
        重，引擎蓋位於右前車頭大燈上方之部分有凹損，以致
        引擎蓋由中間隆起向下產生摺痕，亦有該車之車損照片
        在卷足詳。依上開照片觀之，異議人所駕車輛之撞擊點
        明顯在左後車尾部分，後車 (車號BC-1577號車)之撞擊
        點則為右前車頭大燈部分應屬明確。則以二車之車損情
        形而言，殊難想像有異議人所指後車自後正面追撞前車
        之情形，是依車損狀況研判，本件有可能之情形為前車
        ( 即異議人所駕車輛)變換車道不當，以致左後車尾擦
        撞後車 (即車號BC-1577號車)之右前車頭，或後車欲超
        越前車時，超車不當，以致後車右前車頭撞及前車左後
        車尾部分。
    (二)第查，參諸卷附二車之車損照片，異議人所駕前車之左
        後車尾，雖因撞擊而破損，但車後之車體板金並無因施
        力擠壓所造成之凹損，然後車之右前車頭引擎蓋卻向左
        後方歪斜，明顯係因某物體自該車右前方往該車車身方
        向施力所造成。則以上開車輛之受力方向研判，應非後
        車右前車頭往異議人所駕前車左後方衝撞所造成，否則
        為何前車車尾並未有向前之作用力所造成的車體凹損，
        反係後車有自右前車頭向車身施力所造成引擎蓋凹損痕
        跡？是本件應係異議人所駕前車之左後車尾撞擊後車之
        右前車頭，方造成後車引擎蓋自右前車頭方向朝左後方
        之擠壓及歪斜，而非後車右前車頭往異議人所駕前車左
        後方衝撞所造成，是異議人前揭所辯係後車超車不當以
        致擦撞伊所駕前車云云，核與客觀情況證據不符，顯有
        疑問。
    (三)再查，異議人到庭陳稱當時駕車時速為95公里，並提出
        行車紀錄器影本1紙為證，而證人即後車駕駛人謝正武
        到庭則結證稱：當時駕車時速為85至90公里等語明確。
        以上開二人所陳明之時速參互以觀，後車如欲超越異議
        人所駕之前車時，即應加速至時速95公里以上以備超車
        ，惟因超車未過，使自己車輛之右前車頭部分撞擊前車
        左車尾，則以該處車道寬約3.5公尺，小客車寬約1.6
        至1.8公尺，大客車寬約2.5公尺 (此情為證人即任職國
        道公路警察局第二警察隊後負責該路段勤務之警員羅光
        全到庭證稱明確)，且後車當時係在加速行駛之情況下
        而突然撞擊物體，其撞擊力道之大、與二車撞擊角度之
        偏斜、及所產生之慣性作用牽引，再加上前揭所陳該處
        車道及各該車輛寬度綜合影響下，後車當係嚴重偏離中
        線車道而衝入內線車道，並因內線車道僅寬3.5公尺，
        扣除小客車寬後，僅餘1.7至1.9公尺寬之容許空間，無
        法使時速95公里以上高速行駛之後車在如此短之距離及
        反應時間下煞停，而必然撞擊內側護欄，惟本件後車並
        未撞擊內側護欄，有後車之車損照片可資查明該車左側
        並無撞擊痕跡，及證人謝正武到庭結證屬實，足徵異議
        人所指本件係後車超車不當以致肇事等語之不實。又以
        上開所陳相同時速、車道及車輛寬度等因素觀察，謝正
        武所駕駛車號BC-1577號自用小客車在中線車道行駛，
        時速約85至90公里間，異議人以時速95公里駕駛營業大
        客車自外側車道切入，因而異議人所駕車輛在前，謝正
        武所駕車輛在後，並因異議人切入中線車道時距離稍嫌
        不足，因而異議人所駕車輛之左後車尾些微部分撞擊在
        後之謝正武所駕車輛右前車頭，造成後車右前車頭大燈
        部分向內凹損，及引擎蓋部分自右前車頭方向朝左後方
        之擠壓及歪斜，且因撞擊力係自後車車頭向後，與後車
        前進之力因作用力相抵，而不致產生過大衝力使後車偏
        離車道，在客觀物理現象上是為合理，故本件肇事應如
        證人即後車駕駛謝正武到庭結稱係前車 (即異議人所駕
        車輛)變換車道不當，以致左後車尾擦撞後車 (即車號
        BC- 157 7號車)之右前車頭乙節屬實，異議人所辯，與
        事實不符，無足採信，異議人執前情聲明異議，為無理
        由。
五、(一)原處分機關據前開違規事實裁決處分異議人如前，固非
        無見。惟按「汽車所有人、駕駛人違反道路交通管理，
        經主管機關裁決後逾十五日未向管轄地方法院聲明　異
        議，或其聲明異議經法院裁定確定，而不依裁決或裁定
        繳納罰鍰或不繳送汽車牌照、駕駛執照者，依左列規定
        處理之：一、經處分吊銷汽車牌照或駕駛執照者，由公
        路主管機關逕行註銷。二、經處分吊扣汽車牌照或駕駛
        執照者，按其吊扣期間加倍處分；仍不依限期繳送汽車
        牌照或駕駛執照者，吊銷其汽車牌照或駕駛執照。三、
        罰鍰不繳者，按其罰鍰數額，易處吊扣汽車牌照或駕駛
        執照一個月至三個月；不依期限繳送汽車牌照或駕駛執
        照者，吊銷其汽車牌照或駕駛執照。」，雖為道路交通
        管理處罰條例第65條第1項明定。析索立法意旨，係指
        原處分於「確定」後始有執行力。乃原處分機關裁決如
        前，竟於「94年8月12日」，裁決受處分人「上開罰鍰
        逾期不繳送之處分：(1)自94年9月12日起易處吊扣駕駛
        執照3個月，並限於94年9月26日前繳送。(2)94年9月26
        日前未繳送駕駛執照者，自94年9月27日起易處吊銷，
        並逕行註銷駕駛執照。(3)駕駛執照吊 (註)銷後，自94
        年9月27日起1年內不得重新考領駕駛執照。茲上列處分
        礙及憲法保障之受處分人依法爭訟之權，核非適法。
    (二)又異議人於案發時、地，確有「變換車道不當，致擦撞
        車號BC-1577號自用小客車而肇事，幸無人傷亡」之舉
        發違規事實，業見前述，異議人執前情聲明異議，固非
        有理由，惟原處分既有可議，自應由本院將原處分撤銷
        ，另為適法之處分。
據上論結，應依道路交通案件處理辦法第20條前段，道路交通管
理處罰條例第33條第1項、第63條第1項第1款，裁定如主文。
中　　華　　民　　國　　94　　年　　11　　月　　2 　　日
                  交通法庭            法　官　周淡怡
以上正本證明與原本無異。
如不服本裁定，應於送達後5日內，向本院提出抗告狀。
中　　華　　民　　國　　94　　年　　11　　月　　2 　　日
                                      書記官  劉玫金
